【裁判字號】    98,抗,1211
【裁判日期】    980729
【裁判案由】    確認債權不存在
【裁判全文】
臺灣高等法院民事裁定                  98年度抗字第1211號
抗  告  人  甲○○
相  對  人  乙○○
上列當事人間因確認債權不存在事件，抗告人對於中華民國98年
6月17日臺灣板橋地方法院98年度訴字第1298號所為裁定，提起
抗告，本院裁定如下：
    主  文
原裁定廢棄。
    理  由
一、抗告人於原法院起訴及原裁定意旨略以：原法院於民國（下
    同）98年4月24日核發98年度司票字第2505號民事裁定，記
    載抗告人於96年10月10日簽發本票內載憑票交付相對人新台
    幣（下同）510,000元，及自97年4月10日起至清償日止，按
    年息百分之6計算之利息，得為強制執行，以及聲請程序費
    用1,000元由其負擔，為無理由，應予駁回，並且將本票交
    回抗告人或作廢，因該本票只作為其與相對人合作委託由訴
    外人尚宏國際發展有限公司（下稱尚宏公司）購買黃金期貨
    之擔保本票，並非承擔尚宏公司倒閉風險責任之本票，更不
    是兩人間之債務；又相對人係自行匯款252,540元至抗告人
    於國泰世華銀行帳戶，而後提領予訴外人尚宏公司，轉入相
    對人黃金期貨專屬之戶頭，不應作為向抗告人要債之依據，
    故起訴請求確認相對人對其762,540元之債權不存在等語。
    原法院則以抗告人起訴係請求確認與相對人間之債權不存在
    ，而相對人之住所位於桃園縣桃園市，依民事訴訟法第1條
    第1項規定，應由臺灣桃園地方法院管轄，裁定將本件移送
    臺灣桃園地方法院。
二、抗告意旨略以：本件與98年度司票字第2505號本票准予強制
    執行事件、98年度訴字第1335號給付票款等事件之當事人均
    相同，而上開事件均由台灣板橋地方法院受理，原法院裁定
    移送台灣桃園地方法院，實為不合案情等語。
三、按民事訴訟法第427條第2項第6款所定：「本於票據有所請
    求而涉訟者」，應包括確認票據債權存在或不存在之訴訟在
    內（最高法院81年台抗字第412號判例意旨參照）；而同法
    第13條規定：「本於票據有所請求而涉訟者，得由票據付款
    地之法院管轄」，上開「本於票據有所請求而涉訟者」之規
    定，與同法第427條第2項第6款之規定完全相同，故本條有
    關管轄之規定，亦應為相同之解釋；再而，本票未載付款地
    者，以發票地為付款地；未載發票地者，以發票人之營業所
    、住所或居所所在地為發票地，票據法第120條第4項、第5
    項亦有明定。
四、經查：
    (一)本件依抗告人之起訴狀記載，其請求確認債權不存在之債
      權共有2部分，其一為原法院98年4月24日核發98年度司票
      字第2505號民事裁定記載之本票票款510,000元；其二為
      相對人匯款至抗告人於銀行帳戶之252,540元，並提出原
      法院98年度司票字第2505號民事裁定影本及匯款資料各1
      份為證（見原法院卷第80頁、第10頁至第76頁）。
    (二)依抗告人提出之原法院98年4月24日核發之98年度司票字
      第2505號民事裁定觀之，其上並未記載該事件本票之付款
      地，而相對人之住所地雖係於桃園縣桃園市，但仍向原法
      院聲請對本票准許強制執行，經原法院以核與票據法第
      123條規定相符，而裁定准許。揆諸上開說明，若前開事
      件之本票有記載付款地，且係於原法院之管轄區域內；或
      雖未記載付款地，但發票地於原法院之管轄區域內；或未
      記載付款地，亦未記載發票地，而以發票人即抗告人之營
      業所、住所或居所所在地為發票地時，亦仍在原法院之管
      轄區域內。再揆諸前開最高法院81年台抗字第412號判例
      意旨，雖抗告人提起之事件為確認本票債權不存在事件，
      惟因原法院為票據付款地之法院，原法院對該事件仍有管
      轄權。
    (三)若原法院對抗告人上開確認本票債權不存在事件有管轄權
      ，則依民事訴訟法第248條規定，抗告人就訴請確認與相
      對人間有關匯款之252,540元債權不存在事件，亦得向原
      法院合併提起之。
    (四)綜上所述，原法院僅以相對人之住所地係於桃園縣桃園市
      ，未細究其就抗告人確認本票債權不存在事件是否有管轄
      權之事實，即以無管轄權為由，依職權裁定將本件移送台
      灣桃園地方法院管轄，尚嫌速斷。抗告意旨指摘原裁定不
      當，求為廢棄，為有理由，自應由本院將原裁定廢棄。
五、據上論結，本件抗告為有理由，爰裁定如主文。
中    華    民    國    98    年    7     月    29    日
                    民事第十四庭
                        審判長法  官  張  蘭
                              法  官  鄭純惠
                              法  官  邱瑞祥
正本係照原本作成。
不得再抗告。
中    華    民    國    98    年    7     月    31    日
                              書記官  明祖星


司法院資訊處製作；財團法人民間司法改革基金會備份。
